【裁判字號】    99,易,1085
【裁判日期】    991029
【裁判案由】    毒品危害防制條例
【裁判全文】
臺灣板橋地方法院刑事判決              99年度易字第1085號
公  訴  人  臺灣板橋地方法院檢察署檢察官
被      告  乙○○
上列被告因違反毒品危害防制條例案件，經檢察官提起公訴（99
年度毒偵字第2524號），本院判決如下：
    主  文
乙○○施用第二級毒品，累犯，處有期徒刑陸月，如易科罰金，
以新臺幣壹仟元折算壹日。
    事  實
一、乙○○（一）前於民國88年間，因施用毒品案件，經本院以
    88年度毒聲更字第2 號裁定送勒戒處所施以觀察、勒戒後，
    因認無繼續施用毒品傾向，於88年10月28日執行完畢釋放，
    並經臺灣板橋地方法院檢察署檢察官以88年度偵字第7331號
    為不起訴處分確定。（二）又於89年間，因施用毒品案件，
    經本院以89年度毒聲字第5468號裁定送勒戒處所施以觀察、
    勒戒後，因認有繼續施用毒品之傾向，乃由本院復以89年度
    毒聲字第6198號裁定令入戒治處所施以強制戒治1 年，嗣於
    90年7 月25日停止戒治出所，該次施用毒品犯行併經起訴，
    由本院以89年度易字第4823號判決判處有期徒刑8 月確定，
    91年12月17日徒刑執行完畢出監。（三）又於94年間，因施
    用毒品案件，經本院以94年度簡字第4635號判決判處有期徒
    刑6 月確定，95年7 月26日縮刑期滿執行完畢出監。（四）
    另於96年間，因詐欺案件，經臺灣臺南地方法院以96年度簡
    字第2582號判決判處有期徒刑2 月確定，97年2 月21日縮刑
    期滿執行完畢出監。詎仍不知警惕，另基於施用第二級毒品
    之犯意，於99年1 月26日上午9 時許為警查獲後，經警採尿
    時回溯96小時內之某時（不含警力拘束期間），在不詳地點
    ，以不詳方式，施用第二級毒品甲基安非他命1 次。嗣於99
    年1 月26日上午9 時許，因另案通緝，為警在臺北縣中和市
    ○○路15巷5 號住處後巷查獲，嗣經警採尿送驗，結果呈安
    非他命類陽性反應，始悉上情。
二、案經臺北縣政府警察局海山分局移請臺灣板橋地方法院檢察
    署檢察官偵查起訴。
    理  由
一、按被告以外之人於審判外之言詞或書面陳述，除法律有規定
    者外，不得作為證據，刑事訴訟法第159 條第1 項固定有明
    文。惟被告以外之人於審判外之陳述，雖不符同法第159 條
    之1 至之4 之規定，而經當事人於審判程序同意作為證據，
    法院審酌該言詞陳述或書面陳述作成時之情況，認為適當者
    ，亦得為證據；當事人、代理人或辯護人於法院調查證據時
    ，知有第159 條第1 項不得為證據之情形，而未於言詞辯論
    終結前聲明異議者，視為有前項之同意，此觀同法第159 條
    之5 規定甚明。查本件被告乙○○及檢察官於本院審理中迄
    於言詞辯論終結前，亦未就本院以下所引用之證據主張有刑
    事訴訟法第159 條第1 項不得為證據之情形，應擬制認均已
    同意得作為本案之證據。從而，本案所引用以下被告以外之
    人於審判外之陳述，縱不符刑事訴訟法第159 條之1 至之4
    之規定者，經本院審酌各該證據資料作成時之一切客觀情況
    ，認無不適當情事，依上揭法律意旨，均認有證據能力，合
    先敘明。
二、訊據被告乙○○固不否認對其於上揭時、地，因另案毒品通
    緝為警逮捕並在警局接受採尿等情，惟矢口否認有何施用第
    二級毒品甲基安非他命犯行，辯稱：驗尿當天警察拿不知名
    像礦泉水罐子，要伊採尿，不知該瓶子乾不乾淨，警察將瓶
    子交給同事後，其他情形伊就不知道，伊有在封條上簽名蓋
    印，但不是在瓶子上簽名的。且在為警逮捕當日因雙腳跟骨
    折，有至臺北縣立板橋醫院就醫打針吃藥，不知該藥物是否
    會造成尿液中有甲基安非他命反應等情（見本院99年4 月23
    日準備程序筆錄第3 頁、99年7 月12日準備程序筆錄第3 頁
    、99年10月19日審判筆錄第7 頁）。惟查
（一）被告乙○○於上開時、地為警查獲後所採尿液經送臺灣檢
      驗科技股份有限公司以EIA 酵素免疫分析法初步檢驗及以
      GC/MS 氣相層析質譜儀法確認檢驗結果，確呈安非他命類
      陽性反應乙節，此有99年臺北縣政府警察局海山分局尿液
      檢體編號順序登記簿（檢體編號B0000000）及臺灣檢驗科
      技股份有限公司99年2 月10日濫用藥物檢驗報告各1 紙附
      卷可稽【見99年度毒偵字第2524號卷（下稱偵卷）第10、
      9 頁】。按甲基安非他命經口服投與後約百分之70於24小
      時內自尿中排出，約百分之90於96小時內自尿中排出，由
      於甲基安非他命成分之檢出與其投與方式、投與量、個人
      體質、採尿時間與檢測儀器之精密度等諸多因素有關，因
      此僅憑尿液中呈安非他命陽性反應，並無法確實推算吸食
      時間距採集時間之長短，惟依上述資料推斷，最長可能不
      會超過4 日，亦經行政院衛生署藥物食品檢驗局81年2 月
      8 日（81）藥檢一字第001156號函示明確。被告上開所採
      尿液送驗結果既有安非他命類之陽性反應，且該結果係以
      氣相層析質譜儀法進行確認，已足排除偽陽性反應之可能
      ，顯見被告在經警採尿前之96小時內某時點，確曾有施用
      第二級毒品甲基安非他命之事實，已可認定。
（二）被告於上揭時、地為警查獲，因腳受傷坐輪椅所以無法至
      廁所排尿，而在警局勤務辦公室中進行採尿，由員警胡良
      善將保特瓶清洗乾淨擦乾淨切半，請被告將尿液排入該半
      個保特瓶中，被告即在員警胡良善面前排放尿液至該保特
      瓶中，再由員警胡良善分裝至2 瓶小的採尿罐中，請被告
      按指紋，封尿瓶，員警胡良善在於採尿瓶底蓋章，採尿當
      時仍有其他員警同事在辦公室中，在本案發生前不認識被
      告，亦與被告無恩怨糾紛等情，經證人胡良善於本院審理
      時證述明確（見本院99年10月19日審判筆錄第3-5 頁）。
      又被告於上揭時地為警查獲後，當日為警製作警詢筆錄當
      時，受有雙腳腳跟骨折等情，亦經被告於警詢中供明（見
      偵卷第6 頁），亦與證人胡良善上揭證述：被告為警查獲
      後因腳受傷坐輪椅所以無法至廁所排尿等情相符。而經本
      院調取員警所採集尿液與經本院當庭命警採集被告口腔黏
      膜（唾液）DNA 樣本，送請法務部調查局進行DNA 比對鑑
      定結果，其檢出該尿液及自被告口腔所採集之唾液，檢出
      粒腺體DNA 序列均相同，研判很有可能（機率99.7 %）來
      自同一人或其同母係血緣之人一節，亦有法務部調查局99
      年8 月12日調科肆字第09900353280 號DNA 鑑試實驗室鑑
      定書1 紙可按，足以認定經警採集送驗尿液為由被告排放
      無疑。而負責採尿之證人甲○○○○與被告並無恩怨糾紛
      ，本案前亦不相識，並無甘冒偽造證據刑責誣陷被告之動
      機，而證人甲○○○○亦已於被告排尿前，將該採尿之保
      特瓶事先清洗擦乾，已可排除混雜其他液體、物質可能。
      此外，亦無證據顯示證人甲○○○○有於上揭採尿過程中
      於被告所採集尿液中添加其他物品情形，故被告上揭辯稱
      ：不知該瓶子乾不乾淨、伊未在尿瓶上簽名云云，尚不足
      採信。
（三）又被告於警查獲當日（99年1 月26日），亦有至臺北縣立
      醫院就診，惟當日醫院所給予之處方藥為止痛藥Ketoprof
      en（針劑），口服藥為Voren （口服）皆為非醇類止痛藥
      ，沒有麻醉成分，應不會有甲基安非他命反應等情，亦有
      臺北縣立醫院99年8 月3 日北醫歷字第0990008681號函在
      卷可按（見本院卷內），是被告辯稱：打針吃藥，該藥物
      是否會造成尿液中有甲基安非他命反應云云，亦屬臆測之
      詞不足採信。
（四）按毒品危害防制條例於92年7 月9 日修正公布，自93年1
      月9 日施行，其中第20條、第23條將施用毒品之刑事處遇
      程序，區分為「初犯」及「五年內再犯」、「五年後再犯
      」。依其立法理由之說明：「初犯」，經觀察、勒戒或強
      制戒治後，應為不起訴處分或不付審理之裁定；經觀察、
      勒戒或強制戒治執行完畢釋放後，「五年內再犯」者，因
      其再犯率甚高，原實施之觀察、勒戒及強制戒治既已無法
      收其實效，爰依法追訴或裁定交付審理。至於經觀察、勒
      戒或強制戒治執行完畢釋放後，「五年後再犯」者，前所
      實施之觀察、勒戒或強制戒治已足以遮斷其施用毒品之毒
      癮，為期自新及協助其斷除毒癮，仍適用「初犯」規定，
      先經觀察、勒戒或強制戒治之程序。從而依修正後之規定
      ，僅限於「初犯」及「五年後再犯」二種情形，始應先經
      觀察、勒戒或強制戒治程序。倘被告於五年內已再犯，經
      依法追訴處罰，縱其第三次（或第三次以上）再度施用毒
      品之時間，在初犯經觀察、勒戒或強制戒治執行完畢釋放
      五年以後，已不合於「五年後再犯」之規定，且因已於「
      五年內再犯」，顯見其再犯率甚高，原實施觀察、勒戒或
      強制戒治，已無法收其實效，即應依該條例第10條處罰（
      最高法院95年度第7 次刑事庭會議決議要旨參照）。查以
      ，被告前於88年間，因施用毒品案件，經本院以88年度毒
      聲更字第2 號裁定送勒戒處所施以觀察、勒戒後，因認無
      繼續施用毒品傾向，於88年10月28日執行完畢釋放（初犯
      ），於執行完畢釋放後5 年內，再犯上揭事實欄一、（二
      ）（二犯）施用毒品罪等情，有臺灣高等法院被告前案紀
      錄表1 份在卷可稽，被告於初犯經觀察勒戒執行完畢釋放
      5 年以內，為2 犯，依上開說明，本案再犯已非毒品危害
      防制條例第23條第2 項規定之「5 年後再犯」類型，應依
      法訴追處罰。至於被告聲請調閱臺北縣政府警察局海山分
      局交通隊1 樓槍彈室門口監視器99年1 月26日下午錄影畫
      面，因當天中午12時至下午2 時30分之畫面已經逾保存期
      限，無法調得一節，亦有臺北縣政府警察局海山分局99年
      8 月10日北縣海刑字第0990034359號函附甲○○○○職務
      報告1 紙在卷可按，附此指明。綜上所述，本案事證明確
      ，被告犯行洵堪認定，應予依法論科。
三、按甲基安非他命係屬毒品危害防制條例第2 條第2 項第2 款
    所規定之第二級毒品，核被告乙○○所為係犯毒品危害防制
    條例第10條第2 項之施用第二級毒品罪。被告施用前持有甲
    基安非他命之低度行為，應為施用甲基安非他命之高度行為
    所吸收，不另論罪。查被告有如事實欄一所述之前案刑事犯
    罪執行紀錄，有臺灣高等法院被告前案紀錄表1 份附卷可稽
    ，其於上開有期徒刑執行完畢後5 年內，故意再犯本件有期
    徒刑以上之罪，應依刑法第47條第1 項之規定，論以累犯，
    並加重其刑。爰審酌被告前已因施用毒品而經觀察、勒戒、
    強制戒治之執行紀錄，業如上述，猶再犯本件施用毒品犯行
    ，可徵其悔意不深，遠離毒品之意志薄弱，惟其施用毒品係
    自戕行為，對他人法益尚無具體危害，及其施用毒品之動機
    ，暨犯罪後猶否認施用犯行之態度等一切情狀，量處如主文
    所示之刑，並諭知易科罰金折算標準，以資懲儆。
據上論斷，應依刑事訴訟法第299 條第1 項前段、第284 條之1
，毒品危害防制條例第10條第2 項，刑法第11條前段、第47條第
1 項、第41條第1 項前段，判決如主文。
本案經檢察官朱俊銘、潘韋廷到庭執行職務。
中    華    民    國    99    年    10    月    29    日
                  刑事第二十一庭   法  官  方鴻愷
以上正本證明與原本無異。
如不服本判決應於收受判決後10日內向本院提出上訴書狀，並應
敘述具體理由。其未敘述上訴理由者，應於上訴期間屆滿後20日
內向本院補提理由書（均須按他造當事人之人數附繕本）「切勿
逕送上級法院」。
                                   書記官  江怡萱
中    華    民    國    99    年    11    月    2     日
附錄本案論罪科刑法條全文：
毒品危害防制條例第10條
施用第一級毒品者，處6月以上5以下有期徒刑。
施用第二級毒品者，處3年以下有期徒刑。

司法院資訊處製作；財團法人民間司法改革基金會備份。
